臺灣宜蘭地方法院刑事判決
111年度交訴字第49號
公  訴  人  臺灣宜蘭地方檢察署檢察官
被      告  賴秋明



            蕭溪河


上  一  人  林國漳律師
選任辯護人  
上列被告因過失致死案件，經檢察官提起公訴（111年度調偵字
第237號、111年度調偵字第238號），被告等人於準備程序中就
被訴事實均為有罪之陳述，本院告知被告等人簡式審判程序之旨
，並聽取當事人之意見後，裁定改依簡式審判程序進行審理，並
判決如下：
    主  文
丙○○犯過失致人於死罪，處有期徒刑伍月，如易科罰金，以新
臺幣壹仟元折算壹日。緩刑貳年，並應依附件之本院一一一年度
交附民移調字第九號調解筆錄內容履行。
乙○○犯過失致人於死罪，處有期徒刑肆月，如易科罰金，以新
臺幣壹仟元折算壹日。緩刑貳年，並應依附件之本院一一一年度
交附民移調字第九號調解筆錄內容履行。
    犯罪事實
一、丙○○於民國110年11月10日7時36分許，駕駛車牌號碼KLG-1138
    號營業貨運曳引車，沿宜蘭縣蘇澳鎮蘇濱路二段由北往南方
    向行駛，行經蘇濱路二段至馬賽路段處，適逢暐長營造有限公
    司委由乙○○所負責管理在蘇濱路二段進行道路瀝青路面修補
    工程，乙○○本應注意工程施工需妥善施設施工管制安全阻隔
    措施，並嚴格實施車輛管制，禁止車輛進入施工管制區，竟
    疏未嚴格管制禁止車輛進入施工管制區，而丙○○駕駛上開車
    輛行經上開岔路口欲右轉彎馬賽路，本應注意車前狀況及兩車
    並行之間隔，並隨時採取必要之安全措施，且轉彎車應禮讓
    直行車先行，而依當時情形並無不能注意之情事，竟疏未注
    意及此，適有蕭寶滿騎乘車牌號碼000-0000號重型機車，沿
    蘇濱路二段由北往南方向行駛，行經上開地點，擅自闖入施工
    管制區行駛，且未注意車前狀況及採取必要之安全措施，於
    該路口轉彎處遭丙○○所駕駛之車輛撞擊，蕭寶滿因而受有嚴
    重頭部外傷，當場已無呼吸心跳，經送醫救治後，仍於當日
    因顱內出血死亡。而丙○○、乙○○於肇事後則在現場等候，在
    有偵查犯罪職權之機關或公務員發覺前，即向到場處理員警
    坦承肇事而自首接受裁判。
二、案經蕭寶滿之夫甲○○訴請暨臺灣宜蘭地方檢察署檢察官簽分
    後偵查起訴。
    理  由
一、按除被告所犯為死刑、無期徒刑、最輕本刑為3年以上有期
    徒刑之罪或高等法院管轄第一審案件者外，於第一次審判期
    日前之準備程序進行中，被告先就被訴事實為有罪之陳述時
    ，審判長得告知被告簡式審判程序之旨，並聽取當事人、代
    理人、辯護人及輔佐人之意見後，裁定進行簡式審判程序，
    刑事訴訟法第273條之1第1項定有明文。經核本件被告丙○○
    、乙○○2人所犯係死刑、無期徒刑、最輕本刑為3年以上有期
    徒刑以外之罪，其於準備程序中就被訴事實為有罪之陳述，
    經法官告知簡式審判程序之旨，並聽取公訴人、被告2人之
    意見後，本院爰依首揭規定，裁定進行簡式審判程序。是本
    案之證據調查，依同法第273條之2規定，不受同法第159條
    第1項、第161條之2、第161條之3、第163條之1及第164條至
    170條規定之限制，合先敘明。
二、上開犯罪事實，業據被告丙○○、乙○○於警詢、偵查中及本院
    準備程序及簡式審判程序時坦承不諱，核與證人張哲偉、陳
    宥憲於警詢、證人即告訴人甲○○於警詢及偵訊證述之情節相
    符，並有台北榮民總醫院蘇澳分院診斷證明書、消防機關救
    護紀錄表、道路交通事故現場圖、道路交通事故調查表㈠、㈡
    、現場採證照片、監視錄影畫面擷取照片、交通部公路總局
    第四區養護工程處「南澳工務段蘇澳監工站110年度預約經
    常性瀝青路面零星修補工程」交通安全設施佈設及撤除演練
    資料等（相字卷第31至37、41至59、60至72頁）在卷可參；
    而被害人蕭寶滿係因本件車禍事故死亡乙情，亦經臺灣宜蘭
    地方檢察署檢察官督同法醫師相驗屬實，製有勘（相）驗筆
    錄、相驗屍體證明書、檢驗報告書、相驗照片（相字卷第73
    至80、85至88、90至96頁）附卷可稽。按汽車行駛時，駕駛
    人應注意車前狀況及兩車並行之間隔，並隨時採取必要之安
    全措施，不得在道路上蛇行，或以其他危險方式駕車；轉彎
    車應讓直行車先行；挖掘道路，應事先向公路主管或市區道
    路主管機關申請許可，主管機關許可時，應知會當地警察機
    關；工程進行中，並應樹立警告標誌，夜間並安裝警告燈；
    工程完竣後，應立即撤除並將障礙物清除；道路因施工、養
    護或其他情況致交通受阻，應視需要設置各種標誌或拒馬、
    交通錐等，夜間應有反光或施工警告燈號，必要時並應使用
    號誌或派旗手管制交通。道路交通安全規則第94條第3項、
    第102條第1項第7款、第143條、道路交通標誌標線號誌設置
    規則第145條第1項分別定有明文。被告丙○○於上開時間駕駛
    營業貨運曳引車行經該處右轉彎時，自應遵守前揭規定，另
    被告乙○○為該處工程之現場管理人，亦應負有管制車輛進入
    施工區內之責，而依當時並無不能注意之情事，被告2人竟
    均疏未注意及此，於被害人蕭寶滿騎乘機車進入施工管制區
    內，被告丙○○所駕駛曳引車之右前車頭撞及被害人機車，造
    成被害人倒地受傷，經送醫不治死亡，此亦有交通部公路總
    局臺北區監理所111年1月7日北監基宜鑑字第1100348114號
    函暨所附基宜區第0000000號鑑定意見書（偵8274號卷第8至
    10頁）在卷可證，是被告2人均具有過失至為灼然。再被害
    人因該事故受有顱腦損傷之傷害，經送醫後仍因中樞神經性
    休克而死亡，被告2人之過失行為與被害人之死亡結果間，
    顯具有相當因果關係。綜上所述，被告2人之自白均核與事
    實相符，應堪採信。本件事證明確，被告2人所涉過失致死
    犯行均洵堪認定，應予依法論科。
三、論罪科刑：
（一）核被告丙○○、乙○○2人所為，均係犯刑法第276條之過失致
      人於死罪。被告2人於犯罪後在現場等候，且在警員尚未
      知悉何人犯罪前，分別承認渠等為曳引車駕駛人及該處工
      程之現場管理人，進而接受本件裁判，有警詢筆錄2份附
      卷可按，認符合自首之要件，爰均依刑法第62條前段之規
      定減輕其刑。
（二）爰審酌被告2人均無犯罪前科紀錄，有臺灣高等法院被告
      前案紀錄表2份在卷可稽，渠等2人分別因未遵守前開規定
      而過失致人死亡之行為，雖非如故意行為之惡性重大，然
      被告2人對於本件車禍之發生，確有前揭過失，造成被害
      人之死亡悲劇，使被害人之配偶、子女遭受喪親之痛，心
      理承受嚴重創傷，內心之悲痛、遺憾，經久難以平息、彌
      補，參以被告2人均業與被害人之配偶、子女調解成立，
      有調解書1 份（本院卷第85至87頁）在卷可參，稍以彌補
      被害人之家屬痛失親人之心理傷痛，另考量被告丙○○自陳
      從事駕駛工作、需扶養父親及2名未成年子女之生活狀況
      ，國中畢業之智識程度，被告乙○○自陳從事粗工、需扶養
      父母之生活狀況，專科畢業之智識程度，與渠等2人犯後
      均直承犯行之態度，以及被告2人就本件事故之過失程度
      等一切情狀，分別量處如主文所示之刑，並均諭知易科罰
      金之折算標準。
（三）末查，被告2人前均無何犯罪之前科紀錄，業如前述，且
      衡酌被告2人業與被害人之家屬成立調解，又告訴人即被
      害人之夫甲○○於本院審理時亦陳稱：同意從輕量刑，希望
      能將調解筆錄列為緩刑條件等語，復考量被告2人因一時
      失慮致罹刑典、犯後坦承犯行等情，本院認其經此偵、審
      程序之教訓後，當知所警惕而無再犯之虞，是上開所宣告
      之刑，均以暫不執行為適當，爰併予宣告緩刑2年，以啟
      自新。另為確保被告2人確實履行支付被害人之夫與子女
      之損害賠償，依雙方合意之賠償方式，命被告2人應依附
      件調解筆錄所示之方式支付損害賠償金額。又此部分乃緩
      刑宣告附帶之條件，依刑法第74條第4項規定，上開緩刑
      條件內容得為民事強制執行名義，且被告2人於本案緩刑
      期間，倘違反上開緩刑負擔，情節重大，足認原宣告之緩
      刑難收其預期效果，而有執行刑罰之必要，得依刑法第75
      條之1第1項第4款規定撤銷其緩刑之宣告，併此敘明。
據上論斷，應依刑事訴訟法第284條之1、第273條之1第1項、第2
99條第1項前段，刑法第276條、第62條前段、第41條第1項前段
、第74條第1項第1款、第2項第3款，刑法施行法第1條之1第1項
，判決如主文。
本案經檢察官韓茂山提起公訴，檢察官張學翰到庭執行職務。
中　　華　　民　　國　　111 　年　　9 　　月　　13　　日
                    刑事第一庭  法  官  程明慧
以上正本證明與原本無異。
如不服本判決應於收受送達後20日內向本院提出上訴書狀，並應
敘述具體理由。
                                書記官  高雪琴
中　　華　　民　　國　　111 　年　　9 　　月　　13　　日
附錄本案論罪科刑法條：
中華民國刑法第276條
因過失致人於死者，處5年以下有期徒刑、拘役或50萬元以下罰
金。
【附件】
調  解  筆  錄
聲  請  人  甲○○　住宜蘭縣○○鄉○○路0巷0弄00號
            游宏彬　住同上
            游任華　住新竹縣○○市○○路○段000號3樓之5
上三人共同
訴訟代理人  吳錫銘律師
相  對  人  丙○○　住屏東縣○○鄉○○村○○路000 號
                    居宜蘭縣○○鄉○○○路00號
                    身分證統一編號：Z000000000號
相  對  人  洋順貨運有限公司
                    設宜蘭縣○○鎮○○路000巷00號1樓
法定代理人  陳嘉瑋  住宜蘭縣○○鎮○○路000巷00號1樓
訴訟代理人  余秀薇  住同上
相  對  人  乙○○　住宜蘭縣○○鄉○○路0段000巷00號  
                    身分證統一編號：Z000000000號
相  對  人  暐長營造有限公司
                    設宜蘭縣○○鄉○○路000巷0號1樓
法定代理人  蔡瑞祥  住宜蘭縣○○鄉○○路000巷0號1樓
上二人共同
訴訟代理人  林國漳律師
上列當事人間111年度交附民移調字第9號、111 年度交附民字第
61號，即就本院111 年度交訴字第49號過失致死案件提起刑事附
帶民事訴訟，於中華民國111 年8 月24日上午10時30分在本院刑
事第二法庭行準備程序時，試行調解成立，茲記載其大要如下：
一、出席人員：
    法    官  程明慧
    書 記 官  高雪琴
    通    譯  石宗豪
二、到庭調解關係人：
    聲  請  人  甲○○  到
                游宏彬　委任
                游任華  委任
    上三人共同
    訴訟代理人  吳錫銘律師  到
    相  對  人  丙○○  到
    相  對  人  洋順貨運有限公司
    法定代理人  陳嘉瑋  委任
    訴訟代理人  余秀薇  到
    相  對  人  乙○○  到
    相  對  人  暐長營造有限公司
    法定代理人  蔡瑞祥  委任
    上二人共同
    訴訟代理人  林國漳律師  到
    調解委  員  吳奕卿  到
三、調解成立內容：
  ㈠相對人乙○○、暐長營造有限公司願連帶給付聲請人共新臺幣
    （下同）陸拾伍萬元（不含強制險），給付方法：於民國（
    下同）一百一十一年九月二十三日前給付，款項由相對人直
    接匯入聲請人共同指定之甲○○所有蘇澳馬賽郵局、郵局代號
    ：700，局號：0000000，帳號：0000000號帳戶內。
  ㈡相對人丙○○、洋順貨運有限公司願連帶給付聲請人共壹佰捌
    拾伍萬元（不含強制險），給付方法：於一百一十一年九月
    二十三日前給付，款項由相對人直接匯入聲請人共同指定之
    甲○○所有蘇澳馬賽郵局、郵局代號：700 ，局號：0000
　　000，帳號：0000000號帳戶內。
  ㈢兩造其餘民、刑事請求均拋棄。
  ㈣程序費用各自負擔。
四、上列筆錄經當庭給閱朗讀到庭之人認為無誤簽名於後：
                   聲  請  人  甲○○
                   聲請人訴代  吳錫銘律師
                   相  對  人  丙○○
                   相  對  人  乙○○
                   相對人訴代  余秀薇
                   相對人訴代  林國漳律師
                   調解委  員  吳奕卿
中　　華　　民　　國　　111 　年　　8 　　月　　24　　日
                臺灣宜蘭地方法院刑事第五庭
                     書 記 官  高雪琴
                     法　  官  程明慧
以上正本證明與原本無異。
　   　　　　　　　　書 記 官　高雪琴
中　　華　　民　　國　　111 　年　　8 　　月　　24　　日